最高法院刑事判決　　　　　　　　　 110年度台上字第4715號
上　訴　人　蕭政昕




選任辯護人　黃秀蘭律師
上列上訴人因加重詐欺案件，不服臺灣高等法院臺中分院中華民
國110 年1月26日第二審判決（109年度金上訴字第2793號，起訴
案號：臺灣南投地方檢察署109 年度軍偵字第11號），提起上訴
，本院判決如下：
    主  文
原判決撤銷，發回臺灣高等法院臺中分院。
    理  由
一、原判決認定上訴人蕭政昕有其犯罪事實欄記載之加重詐欺及
    一般洗錢之犯罪事實，因而維持第一審依想像競合犯規定，
    從一重論處加重詐欺罪刑及相關沒收之判決，固非無見。
二、惟查：
  ㈠有罪之判決書，除應記載裁判之主文與理由外，並應記載犯
    罪事實，為刑事訴訟法第308 條所明定。而犯罪事實為判斷
    判決適用法令當否之準據，且有罪判決所認定之事實而應記
    載於判決書者，乃指與論罪科刑暨適用法令有關之事實而言
    ，如犯罪構成要件之事實、刑之加重減輕之事由、故意、過
    失等等。倘漏未記載而足以影響判決本旨者，自足構成撤銷
    之原因。原判決犯罪事實欄謂上訴人所屬詐欺集團於附表
    所示時間、以附表所示方式，對陳晉彥詐得附表所示金額等
    旨，然原判決並無所謂附表之記載，且理由欄亦未記載認定
    詐欺集團究於何時地、以如何之方法實行詐術，致陳晉彥被
    騙多少金錢等節，綜觀全判決意旨關於加重詐欺罪之構成要
    件而言，與未記載犯罪事實無異，自屬可議。
  ㈡刑法第57條所列10款量刑輕重之標準，有屬於與犯罪行為事
    實相關之「犯罪情狀」裁量事由，亦有屬於犯罪行為人之人
    格與社會生活情形之「一般情狀」裁量事由，法院裁量刑罰
    時必須確認加重及減輕裁量之因子，對於被告有利、不利之
    科刑資料，均應作為科刑具體審酌事由，同時兼顧，給予同
    等注意，而為公正之裁量，以符罪刑相當原則。原判決固以
    上訴人於宣判前仍未提出其與陳晉彥達成調解賠償之相關證
    明，為其量刑因子之一。然原審於民國110 年1月5日辯論終
    結並定於同年月26日宣判，而上訴人早於宣判前之同年月14
    日即已陳報其與陳晉彥達成和解，並賠償損害等情，有刑事
    陳報狀及和解書在卷可稽（見原審卷第105至109頁），原判
    決此部分量刑理由之說明，顯與事實不符，而此部分事實，
    復為原審量刑時漏未斟酌之事項，難謂於上訴人之利益並無
    影響。原判決自有判決理由矛盾之違法。
三、以上或為上訴意旨所指摘，或為本院得依職權調查之事項，
    而原判決前開違背法令，影響於事實之確定，本院無從據以
    為裁判，應認原判決有撤銷發回更審之原因。又原判決認有
    想像競合犯關係之一般洗錢罪部分，基於審判不可分之原則
    ，應併予發回。
據上論結，應依刑事訴訟法第397條、第401條，判決如主文。
中    華    民    國   110    年    10    月    14    日
                  刑事第三庭審判長法  官  徐  昌  錦  
                                  法  官  林  恆  吉  
                                  法  官  林  海  祥  
                                  法  官  江  翠  萍  
                                  法  官  周  政  達  
本件正本證明與原本無異
                                  書記官
中    華    民    國   110    年    10    月    20    日